【裁判字號】    98,交抗,2150
【裁判日期】    980916
【裁判案由】    違反道路交通管理處罰條例
【裁判全文】
臺灣高等法院交通事件裁定            98年度交抗字第2150號
抗  告  人
即受處分人  甲○○
上列抗告人因違反道路交通管理處罰條例案件，不服臺灣桃園地
方法院，中華民國98年7月30日所為裁定（98年度交聲字第1669
號），提起抗告，本院裁定如下：
    主  文
抗告駁回。
    理  由
一、抗告意旨略以：(一)抗告人行經案發路口時錯認標線，誤認左
    轉車應是要循著地上的「左箭頭」及「延伸的虛線格」至前
    方「停止線」停下，等待左轉，便前進至虛線格內停下，孰
    料一瞬間橫向來車發動，抗告人已陷入一片車海危險中，不
    能回頭。事後方知抗告人將「左彎待轉區」誤解為「左轉車
    道」，始會認為「左轉車輛應在這個車道前方停等紅燈」，
    絕非惡意、無理的「闖紅燈」行為。(二)原審僅憑舉發員警所
    擷取之2張不利抗告人照片為佐證，無異逼人入罪，而抗告
    人一再請求調閱路口監視錄影帶，證明當時確實因錯認標線
    而往前停錯位置，惟一次次遭漠視拒絕，抗告人若不否認闖
    紅燈為事實，又何必一次次請求調閱監視錄影帶，來證明當
    時確有要停等紅燈，但卻因停錯位置的無奈呢？(三)又據交通
    部民國82年4月22日發布之「交路82字第009811號函」，關
    於闖紅燈行為，乃特別強調違規穿越之事實、惡意和企圖。
    抗告人車身雖深入路口妨礙其他方向人車通行，然卻不是基
    於上述之原因，如同車禍事故現場，於等待警方前來處理時
    ，難免亦妨礙人車通行，也算闖紅燈嗎？(四)原裁定直指抗告
    人為取得駕駛執照之駕駛人，面對紅燈之規定，不得諉為不
    知，抗告人有嗎？抗告人哪一次面對紅燈沒有規規矩矩停在
    停止線之前，監理單位有抗告人漠視紅燈之違規紀錄嗎？此
    次純係因案發路口劃設之標線過於錯綜複雜引發誤解云云。
二、按汽車駕駛人，行經有燈光號誌管制之交岔路口闖紅燈者，
    處新臺幣（下同）1,800元以上5,400元以下罰鍰，並記違規
    點數3點，道路交通管理處罰條例第53條第1項、第63條第1
    項第3款分別定有明文。
三、經查：
  (一)抗告人於98年5月23日上午11時36分許，駕駛車號U3-8811號
    自用一般小客車，行經臺北市○○○路復興北路口，於該路
    口號誌顯示紅燈時，仍沿左轉轉彎線駛入該路口等情，有臺
    北市政府警察局舉發違反道路交通管理事件通知單乙件、採
    證照片2張在卷可參，此部分事實堪以認定。而抗告人對上
    開事實亦不否認，僅辯稱其係誤認標線，以為「左轉車輛應
    在這個車道前方停等紅燈」始會超越停止線向前行駛，並於
    左轉轉彎車道前方停下，而爭執其行為並未構成闖紅燈云云
    。
  (二)按汽車行駛至交岔路口，其行進、轉彎，應遵守燈光號誌或
    交通警察之指示，道路交通安全規則第102條第1項第1款定
    有明文；又紅燈係指車輛面對圓形紅燈表示禁止通行，不得
    超越停止線或進入路口，道路交通標誌標線號誌設置規則第
    206條第5款亦有規定。且參酌抗告人提出之交通部於82年4
    月22日以交路字第009811號函釋，對於面對圓形紅燈時超
    越停止線或闖紅燈認定之參考，其中第一點即謂：「(一)車輛
    面對紅燈時仍逕予穿越路口至銜接路段，含左轉、直行、迴
    轉及右轉（依箭頭綠燈允許行駛者除外），即視為闖紅燈之
    行為。」本件依卷附電腦採證照片兩幀觀之，抗告人所駕駛
    之車號U3-8811號自用一般小客車，於紅燈亮起時，駛越停
    止線並經線圈感應，由電腦偵測闖紅燈後啟動採證於第4.0
    秒拍攝第一張採證照片，惟抗告人並未立即煞車臨停，復於
    紅燈亮起第5.0秒拍攝第二張時，抗告人仍以時速28公里行
    駛穿越路口至左轉區（見原審卷第9頁），依上開說明，本
    件抗告人之行為，客觀上已構成「面對紅燈時仍逕予穿越路
    口至銜接路段」之闖紅燈行為，顯堪認定。
  (三)至抗告人辯稱主觀上誤認標線乙節。然按行政罰旨在確保一
    定行政作用秩序之維持或法所企求公益目的之達成，並非基
    於倫理立場，針對行為人主觀上之惡性，施予非難譴責，此
    觀行政義務違反之處罰，並不區分行為人主觀上係出於故意
    或過失而異其處罰之標準自明（行政罰法第7條第1項規定參
    照）。抗告人既係領有駕駛執照之人，對於前揭道路交通安
    全規則及道路交通標誌標線號誌設置規則等法規，自難諉為
    不知，縱抗告人並無闖紅燈之故意而係錯認標線，亦應認其
    有過失存在，而無法解免本件違規行為之責任。此外，抗告
    人雖請求調閱該路口監視錄影帶，以證明其係出於誤認標線
    始錯停位置，而非故意企圖闖紅燈云云，惟抗告人內心之主
    觀意思究竟係故意或過失，並不能透過調閱路口監視器錄影
    資料予以辯明，更無法據予推定抗告人並無故意或過失，故
    本件違規事實已臻明確，自無再加以調查之必要。
  (四)綜上，本件抗告人違規事實明確，原處分機關依道路交通管
    理處罰條例第53條第1項之規定，裁處抗告人罰鍰2,700元，
    並依同條例第63條第1項第3款規定並記違規點數3點，於法
    並無不合，原審裁定駁回其異議，亦無不當。抗告人仍以前
    揭情詞置辯，提起抗告，為無理由，應予駁回。
四、據上論結，應依道路交通案件處理辦法第26條、刑事訴訟法
    第412條，裁定如主文。
中    華    民    國    98    年    9     月    16    日
                  刑事第十三庭  審判長法  官   曾德水
                                      法  官   陳恆寬
                                      法  官   崔玲琦
以上正本證明與原本無異。
不得再抗告。
                                      書記官   馬佳瑩
中    華    民    國    98    年    9     月    17    日


司法院資訊處製作；財團法人民間司法改革基金會備份。
